臺灣高等法院刑事判決　　　　　　　 100年度上訴字第2721號
上　訴　人　臺灣臺北地方法院檢察署檢察官
被　　　告　歐元彬
指定辯護人　本院公設辯護人王永炫
上列上訴人因被告違反毒品危害防制條例案件，不服臺灣臺北地
方法院100年度訴字第357號，中華民國100年8月16日第一審判決
（起訴案號：臺灣臺北地方法院檢察署100年度偵字第2199號）
，提起上訴，本院判決如下：
    主  文
原判決撤銷。
歐元彬共同販賣第三級毒品，未遂，累犯，處有期徒刑壹年陸月
。扣案之第三級毒品愷他命伍包（含包裝袋伍個，合計毛重陸點
柒零玖零公克，驗餘合計毛重陸點柒零捌伍公克）、TV MOBILE
行動電話壹支（含門號0000000000號SIM卡壹張），
均沒收。
    事  實
一、歐元彬前於民國97年間因詐欺案件，經臺灣桃園地方法院以
    96年度審易第873號判決處有期徒刑2月，並諭知如易科罰金
    之折算標準確定，嗣於97年7月2日因准易科罰金執行完畢。
    竟仍不知悔改，在上開有期徒刑執行完畢後，5年以內，明
    知愷他命係屬毒品危害防制條例第2條第2項第3款所定之第
    三級毒品，不得持有及販賣，因真實姓名、年籍均不詳，自
    稱「施尚恩」之成年男子友人經濟狀況不佳，亟欲以每包新
    臺幣（下同）800元之價格販賣所持有之第三級毒品愷他命
    謀生，而請歐元彬幫忙販賣，歐元彬竟予應允，而與「施尚
    恩」之成年人基於意圖營利之犯意聯絡，於100年1月6日上
    午10時43分許，在桃園縣中壢市某網咖內上網登入網際網路
    UTHO ME「男同志論壇」聊天室，化名「台北→誰要東西」
    尋找買家。適有臺北市政府警察局大同分局警備隊員警賴世
    融執行網路巡邏時察覺有異，以代號「台北→GALAN」佯裝
    買家與之對談，雙方互留MSN（即時通）帳號，歐元彬隨即
    在網路上以MSN帳號peteＺ0000000000@hotmail.com與佯裝買
    家之賴世融警員所使用之MSN帳號aander@livemail.tw洽談
    買賣第三級毒品愷他命事宜，互留行動電話後，歐元彬隨即
    於同日上午11時10分許，自稱peter以其所持用行動電話門
    號0000000000號行動電話撥打0000000000號行動電話與自稱
    「阿仁」之賴世融警員聯絡，雙方議定以800元之價格購買5
    包第三級毒品愷他命，雙方並先後於同日中午12時53分許、
    下午2時39分許、同日下午3時17分許通話聯絡約定於同日下
    午3時30分許，在臺北市西門町國賓影城前交易。俟雙方依
    約於同日下午3時25分許，在臺北市○○區○○路78號前碰
    面，歐元彬與自稱「阿仁」之賴世融警員確認身份，要求自
    稱「阿仁」之賴世融警員在該處等候，再至鄰近臺北市西門
    町紅樓廣場二樓，先交付友人即自稱「施尚恩」之成年男子
    800元後，由「施尚恩」交其5包第三級毒品愷他命，其旋即
    於同日下午3時40分許返回上開地點，在自稱「阿仁」之賴
    世融警員車內，將其取得之第三級毒品愷他命5包以8百元之
    價格販賣予自稱「阿仁」之賴世融警員時，為警當場查獲而
    未遂，並經警當場扣得第三級毒品愷他命五包（含包裝袋5
    個，合計毛重6.7090公克，驗餘合計毛重6.7085公克），以
    及歐元彬所有供其聯絡本件轉讓第三級毒品犯罪所用之TV-M
    OBILE行動電話一支（含門號0000000000號SIM卡一張）。
二、案經臺北市政府警察局大同分局移送臺灣臺北地方法院檢察
    署檢察官偵查起訴。
    理  由
甲、證據能力方面
    按刑事訴訟法第159條第1項雖規定，被告以外之人於審判外
    之言詞或書面陳述，除法律有規定者外，不得作為證據。惟
    同法第159條之5第1、2項已規定，經當事人於審判程序同意
    作為證據，法院審酌該言詞陳述或書面陳述作成時之情況，
    認為適當者，亦得為證據。當事人、代理人或辯護人於法院
    調查證據時，知有第159條第1項不得為證據之情形，而未於
    言詞辯論終結前聲明異議者，視為有前項之同意（指同條第
    1項之同意作為證據），此乃第159條第1項所容許，得作為
    證據之例外規定之一。經查，本案被告及辯護人於原審及本
    院100年11月7日準備程序中就檢察官所提出證明被告犯罪事
    實之證據方法（詳後述所引之證據），均表示無意見（原審
    卷第21頁反頁、本院卷第27頁），復迄未於本院100年11月7
    日言詞辯論終結前聲明異議，是本院審酌該證據作成時之情
    況，核無違法取證或證據力明顯偏低之情形，以資為證據尚
    屬適當，應均有證據能力，合先敘明。
乙、實體方面
一、認定犯罪事實所憑之證據及理由
(一)關於被告歐元彬於事實欄所載時地基於意圖營利之犯意而販
    賣第三級毒品愷他命予佯稱買主之警員賴世融之犯罪事實，
    業據被告於檢察官偵查及原審準備程序中自白不諱（偵查卷
    第61頁、原審卷第22頁）。
(二)於本院審理時，訊據被告歐元彬就上開犯罪事實除否認有意
    圖營利而販賣之犯意外，就其餘如何因自稱「施尚恩」之成
    年男子友人經濟狀況不佳，要其幫忙販售第三級毒品，其如
    何於100年1月6日10時43分許進入UTHome網路聊天室尋找買
    主，嗣如何與佯稱買家之警員賴世融在MSN上洽談買賣第三
    級毒品愷他命事宜後，其如何隨即於同日上午11時10分許，
    以其所持用行動電話門號0000000000號行動電話撥打000000
    0000號行動電話與自稱「阿仁」之賴世融警員聯絡，議定以
    800元之價格購買5包第三級毒品愷他命，並如何約定在臺北
    市西門町國賓影城前交易，又如何與自稱「阿仁」之賴世融
    警員碰面後，即要賴世融在該處等候，其如何至西門町紅樓
    廣場二樓，由其先交付友人即自稱「施尚恩」之成年男子
    800元，「施尚恩」即交其5包第三級毒品愷他命後，其隨如
    何於同日下午3時40分許返回上開地點，在賴世融警員車內
    ，以800元之售價交與賴世融警員等事實亦坦承屬實（本院
    卷42頁）。並經證人即臺北市政府警察局大同分局警員賴世
    融於偵查中證述在卷（詳偵查卷第62頁），且有被告與賴世
    融警員洽談買賣毒品之UTHome網路聊天室對話列印資料、電
    話通聯譯文、現場錄音譯文、臺北市政府警察局大同分局扣
    押物品目錄表、扣押物品照片各一份在卷可稽（附於偵查卷
    第17頁至第31頁、第34頁、第37頁、第38頁）。此外，並有
    被告為警查獲時，經警查得之第三級毒品愷他命5包、內含
    門號0000000000號SIM卡一張之TV-MOBILE行動電話機具一支
    扣案可憑。抑且，前開所扣得之5包結晶物送經鑑驗結果，
    確含有第三級毒品愷他命成分，其原合計毛重6.7090公克，
    驗餘合計毛重6.7085公克等，復有行政院衛生署食品藥物管
    理局100年2月8日FDA研字第1000002562號檢驗報告書一份在
    卷足參（附於偵查卷第76頁）。故此部分事實，自堪認定。
(三)被告雖於本院否認有意圖營利而販賣之犯意，並辯稱：施尚
    恩並不是要販賣，而是家裡經濟困難，有人買的話，買的人
    請他吃飯就可以了云云（本院卷第42頁），然此與被告於原
    審所自承：他（指施尚恩）跟我說一包一克800元，他叫我
    這樣賣等語已有歧異（原審卷第52頁反頁），且被告經本院
    訊以有無向佯稱買家的警員說只要請吃飯時，答稱「沒有」
    ，再經本院訊以其既已將錢先交給「施尚恩」，他還需要人
    家請他吃飯之問題時，亦僅回稱：他就是跟我這樣講的云云
    （本院卷第42頁正反頁），顯見被告前開辯解有違常情，自
    難採信。又販賣毒品屬違法行為，非可公然為之，且毒品均
    可任意分裝增減其份量，而每次買賣之價量，亦隨時依雙方
    關係之深淺、當時之資力、需求程度及對行情之認知等因素
    ，機動調整，故販賣之利得，除經販毒者坦承犯行，或價量
    俱臻明確外，委難查得實情。然政府對毒品非法交易向來查
    禁森嚴，重罰而不寬貸，廣經媒體報導，乃為智慮健全之成
    年人所得知悉，且愷他命取得不易，價格昂貴，此由本案扣
    案5包愷他命重6.7090公克售價達為800元即明，是凡為販賣
    者，苟非有利可圖，當無甘冒遭查緝法辦施以重刑之風險而
    平白無償轉讓毒品之理，況依被告所稱：自稱「施尚恩」之
    友人因經濟不佳，欲販賣所持有之愷他命，方請其幫忙等語
    ，足見「施尚恩」乃需販售愷他命謀生，更證「施尚恩」先
    收取被告所交付之800元後，將扣案愷他命交付被告代為販
    賣時，主觀上確有從中賺取買賣價差牟利之意圖，而被告對
    此亦無不知之理，然被告竟應允代為尋找買主，復代為積極
    與買主洽商買賣事宜，甚而進行交易行為，則被告與自稱「
    施尚恩」之成年友人間有基於意圖營利而販賣之犯意聯絡，
    應可是認。被告前揭辯解，純係事後諉責之詞，洵無可取。
(四)末按行為人如原即具有販毒營利之決意，雖遭警設計誘捕致
    實際上不能完成毒品交易時，因行為人原即具有販賣毒品之
    意思，客觀上又已著手於販賣之行為，自應成立販賣毒品未
    遂罪（最高法院92年度台上字第4527號判決意旨參照）。查
    ，本案被告與「施尚恩」共同販賣第三級毒品愷他命予佯稱
    買主之警員賴世融，雖係遭警設計誘捕，然警員賴世融係因
    執行網路勤務，進入UTHOM聊天室後，發現有稱代號「誰
    要買東西」者，賴世融即點入與對方交談，對方說什麼都有
    賣，並說有「E、K，500到800」，經賴世融再詳談，對方就
    同意賣賴世融愷他命，每件500元等情，業據證人賴世融於
    偵查中證述無訛（偵查卷第62頁），互核前揭被告所自承因
    幫「施尚恩」販賣毒品，而上網尋找買主等節，足證被告原
    即有具有販賣愷他命毒品之犯意，且其客觀上又已著手於販
    賣行為，復已認定如上，從而，揆諸前開說明，被告之販賣
    行為應屬未遂。
(五)綜上，被告前開犯行，事證明確，堪以認定。
二、論罪及刑之減輕加重之理由
(一)核被告所為，係犯毒品危害防制條例第4條第6項、第3項之
    販賣第三級毒品未遂罪。被告因販賣毒品所持有毒品之低度
    行為，應為販賣毒品之高度行為所吸收，均不另論罪。被告
    與真實姓名、年籍不詳綽號「施尚恩」之成年男子間，有犯
    意聯絡及行為分擔，為共同正犯，起訴意旨就此部分固漏未
    敘及，惟與被告被訴販賣第三級毒品之基本社會事實並無更
    異，本院自得併予認定，附此說明。
(二)被告共同販賣第三級毒品未遂，應依刑法第25條第2項規定
    ，按既遂犯之刑減輕之；又被告於偵查中及原審準備程序時
    已就其販賣第三級毒品之犯行已坦承不諱，併依毒品危害防
    制條例第17條第2項減輕其刑，且依刑法第70條規定，遞減
    輕之。再，被告前於97年間因詐欺案件，經臺灣桃園地方法
    院以96年度審易第873號判決處有期徒刑2月，並諭知如易科
    罰金之折算標準確定，嗣於97年7月2日因准易科罰金執行完
    畢，有臺灣高等法院被告前案紀錄表在卷可稽，是其於有期
    徒刑執行完畢後5年以內，故意再犯本件有期徒刑以上之罪
    ，為累犯，應依刑法第47條第1項規定，加重其刑，並依刑
    法第71條規定先加後減之。
三、撤銷改判之理由
(一)原審經調查審理後，認被告應係犯毒品危害防制條例第8條
    第5項、第3項之轉讓第三級毒品未遂罪，而變更起訴法條予
    以論罪科刑，固非無見，惟依被告所稱，委其幫忙販賣第三
    級毒品之自稱「施尚恩」之成年人，就販賣第三級毒品，應
    有營利之意圖，而被告對此亦無不知之理，渠二人應有營利
    販賣之犯意聯絡，業如前述，詎原審就此未詳加斟酌，僅以
    被告於原審所供述「因為我跟尚恩拿也是800，在網路上賣
    是800」「（這樣你自己有得到任何利益?）沒有」「…我只
    是因為朋友請我幫忙，我自己沒有想要賺錢」「（所以你剛
    剛回答說你先拿錢給施尚恩，你自己拿去賣了以後，錢再算
    你自己的，你的意思是否指你的幫忙施尚恩是你先向他買了
    之後自己再拿去賣？）是。」云云，即認被告主觀上係出於
    以購入價格每包800元之原價轉讓予第三人，並無自行從中
    轉取差價，抑或與該自稱「施尚恩」之成年男性友人共同販
    賣第三級毒品愷他命牟利之營利意圖云云，顯有未當。檢察
    官上訴意旨並據此指摘原判決不當，核有理由。本院自應予
    撤銷改判。
(二)爰審酌被告係因「施尚恩」之友人經濟困窘，受友人之託始
    起意販賣第三級毒品，及其販賣第三級毒品，可能戕害他人
    之身心健康，擴散施用毒品者，助長不良風氣，對社會治安
    危害非微，並兼衡其僅販賣第三級毒品愷他命5包，數量非
    鉅，且遭查獲即坦承犯行之犯後態度等一切情狀，量處如主
    文所示之刑。再者，毒品危害防制條例第18條第1項前段之
    規定，應予沒收銷燬之毒品，以經查獲之第一、二級毒品為
    限。同條例第18條第1項中段：「查獲之第三、四級毒品及
    製造或施用毒品之器具，無正當理由而擅自持有者，均沒入
    銷燬之。但合於醫藥、研究或訓練之用者，得不予銷燬。」
    之規定，係屬行政罰規定，與同條項前段就第一、二級毒品
    所為「沒收銷燬」之刑罰從刑規定，顯有不同。該條例關於
    第三級毒品並無類似第一、二級毒品「沒收銷燬」之特別規
    定，自應回歸刑法之規定（最高法院98年度台上字第4720號
    號判決意旨參佐）。準此，扣案之第三級毒品愷他命5包（
    含包裝袋5個，合計毛重6.7090公克，驗餘合計毛重6.708 5
    公克），以及包裝袋5個因已無法與殘留其上之第三級毒品
    愷他命完全析離，亦應視為查獲之毒品，均應依刑法38條第
    1項第1款違禁物之規定，宣告沒收。另扣案TVMOBILE行動電
    話一支（含門號0000000000號SIM卡一張，均係被告所有，
    供其本件聯絡販賣第三級毒品愷他命犯行所用之物，業經被
    告於警偵詢及原審審理時供述在卷，亦應依刑法第38條第1
    項第2款規定宣告沒收。
據上論斷，應依刑事訴訟法第369條第1項、第364條、第299條第
1項前段，毒品危害防制條例第4條第6項、第3項、第17條第2項
，刑法第11條前段、第28條、第25條第2項、第47條第1項、第38
條第1項第1款、第2款，判決如主文。
本案經檢察官陳大偉到庭執行職務。
中    華    民    國   100    年    12    月    13    日
               刑事第九庭    審判長法  官  許仕楓
                                   法  官  劉興浪
                                   法  官  許必奇
以上正本證明與原本無異。
如不服本判決，應於收受送達後10日內向本院提出上訴書狀，其
未敘述上訴之理由者並得於提起上訴後10日內向本院補提理由書
（均須按他造當事人之人數附繕本）「切勿逕送上級法院」。
                                   書記官  廖麗蓮
中    華    民    國   100    年    12    月    13    日
附錄：本案論罪科刑法條全文
毒品危害防制條例第4條第3項
製造、運輸、販賣第三級毒品者，處 5 年以上有期徒刑，得併
科新臺幣 7 百萬元以下罰金。
毒品危害防制條例第4條第6項
前五項之未遂犯罰之。